臺灣高等法院刑事判決　　　　　　　　　　　　　九十二年度上訴字第三九五０號
　　上　訴　人
　　即　被　告　乙○○
　　指定辯護人　本院公設辯護人　　甲○○
右上訴人因偽造貨幣案件，不服臺灣桃園地方法院九十二年度訴字第八八五號，中華
民國九十二年七月三十一日第一審判決（起訴案號：臺灣桃園地方法院檢察署九十一
年度偵字第二一０四三號），提起上訴，本院判決如左：
    主  文
上訴駁回。
    事  實
一、乙○○前於民國（下同）八十八年間因違反毒品危害防制條例案件，經原審法院
    判處有期徒刑三月確定，於九十年十一月二十七日執行完畢。其於九十一年十一
    月十六日中午時，意圖供行使之用，在不詳地點明知其所稱綽號「德兄」之成年
    一五六一九一ＹＤ、ＦＬ六九六一九八ＹＤ、ＬＸ六五七六九一ＥＵ），均屬偽
    造之通用紙幣，仍意圖供行使之用而自不詳其名綽號為「德兄」之成年男子處取
    得而收集之。乙○○取得上開偽鈔後，於九十一年十一月十七日一時四十分許，
    在桃園縣桃園市○○○街旁為警查獲，並扣得上開偽造之通用紙幣四張。
二、案經桃園縣警察局中壢分局報請臺灣桃園地方法院檢察署檢察官偵查起訴。
    理  由
一、訊據上訴人即被告乙○○雖坦承其持有查扣之偽鈔四張，然否認其有偽造貨幣犯
    行，仍辯稱：扣案之偽鈔係綽號「德兄」之人給伊的，並不是林文吉給伊的，那
    天伊在林文吉家樓下被警察查獲，伊以為是林文吉陷害伊，所以才說是林文吉給
    伊的，其實那些偽鈔是伊拿二支手機到三重的跳蚤市場賣給「德兄」五千元，「
    德兄」拿給伊的錢中就有該四張偽鈔，伊不知那是偽鈔云云。惟查：
(一)扣案之四張一千元紙鈔經桃園地方法院檢察署送中央銀行鑑定結果，認：該等偽
    鈔均以彩色噴墨方式仿印，以壓凸式仿凹版印紋凸起效果，紙質與真鈔不同；號
    碼ＬＸ六五七六九一ＥＵ偽鈔，無隱藏字，水印以灰色墨在紙張背面仿造，安全
    線以噴墨方式仿製，另以燙印箔膜（含面額數字）仿鈔券正面五段裸露部分，無
    折光變色反應。其餘偽鈔以透明漆仿隱藏字，以螢筆繪製仿紙張螢光纖維絲，水
    印及安全線以灰色墨在紙張背面仿造，安全線另以黏貼箔膜（含面額數字）仿鈔
    券正面五段裸露部分，無折光變色效果，左下角面額數字以亮光物質仿折光變色
    油墨，無折光變色反應。有中央銀行發行局九十二年三月三十一日台央發字第九
    二００二一八六五號函在卷可稽（見桃園地檢署九二偵緝字第二三六號卷第二一
    之一頁），是扣案之仟元紙鈔均係偽造者無誤。
(二)復查，被告前於警詢時即稱林文吉（按應係綽號「德兄」之人）那還有很多偽鈔
    ，林文吉都與綽號「阿良」男子持偽鈔至台北地區洗錢等語（見偵字第二一０四
    三號卷第五頁）；被告於檢察官偵訊時亦供稱：扣案的偽鈔是林文吉在九十一年
    十一月十六日中午給伊的，伊一開始是意圖使用而收受，但後來不敢這麼做，林
    文吉要伊拿四張（偽鈔）去用，之後換到真鈔再給他等語（見偵字第二一０四三
    號卷第十六頁反面）。依被告上開所述，足證被告於收受時即已知其所收受者係
    屬偽造之紙鈔，且其係欲持以行使以換成真鈔，以此法而獲取不法利益，被告意
    圖供行使之用而收集犯行甚明。雖被告嗣後於本院審理中辯稱渠收受剛開始不知
    道是偽鈔，後來晚上知道那是偽鈔，打算隔天找德兄換真的回來，凌晨一點就被
    警察抓了等語（見本院卷第十九、三三頁），被告前後陳述或雖有所翻異，惟此
    與其前述收受偽造紙鈔，係欲持以行使以換成真鈔之供述不符，按諸初供通常未
    經利害思考較易吐實，歷經一段時日之訴訟過程，不免設詞搪塞以求有利自辯之
    常情，被告其收受剛開始不知偽鈔之辯，自不足採信。
(三)再查，被告前於警詢、偵查時稱係林文吉所交付，嗣原審審理中均改稱係綽號「
    德兄」之人所交付云云（見原審卷第二五頁），惟依證人即查獲本案之警員林英
    志於原審審理時證稱：我們當初接獲線報就是毒販持假鈔，我們在現場埋伏準備
    查另一個毒品案，看到乙○○騎機車到那邊時，神情可疑，我們上前要他把證件
    拿出來，就發現他持有假鈔，被告供稱扣案之偽鈔係林文吉所給的，其等有盤問
    林文吉，但林文吉否認有給被告偽鈔，且在林文吉身上又沒有查到任何違禁品等
    語（見原審卷第二五、二六頁），故就被告所取得之扣案鈔偽來源，尚不能證明
    係林文吉所交付，而應依被告嗣後所供係自綽號「德兄」之人處所取得。惟雖就
    查扣偽鈔之來源不能證明係林文吉所交付，然被告前此就取得扣案偽鈔之情節，
    雖有交付者不同之供述，但其持有目的應係欲持以行使以換成真鈔之事實，則無
    不同，況其所謂持有假鈔係出售二支手機所得云云，並無實據為證，自非可採。
    退一步言，被告取得扣案之偽鈔時已知該偽鈔均屬偽造者，不問其取得來源為何
    ，均無解於其收集罪名之成立。綜上所述，本件事證明確，被告犯行已堪認定，
    其辯稱不知係偽鈔云云，無非卸責圖免之詞，不足採信。
二、查中央政府自播遷來台後，事實上無從發行通用全國之貨幣，乃暫以臺灣銀行發
    行之「臺幣」流通全省，故就刑法之觀點而言，性質上原屬地方幣券之「銀行券
    」（司法院大法官會議釋字第六十三號解釋參照）。然自五十年七月一日中央銀
    行在臺復業後，即依同年六月三十日行政院臺五十財字第三九七九號令訂定之「
    中央銀行在臺灣地區委託臺灣銀行發行新台幣辦法」委託臺灣銀行代理全國貨幣
    發行之業務，並自即日起改名為「新臺幣」，此後，臺灣銀行發行之新臺幣，自
    中央銀行委託代理發行之日起，如有偽造變造等行為者，亦應依妨害國幣懲治條
    例論科（司法院大法官會議釋字第九十九號解釋），亦即視同國幣（中央銀行法
    第十四條前段）。惟自八十九年一月二十六日行政院臺八十九財字第○二四七二
    號令訂定發布「中央銀行發行新臺幣辦法」後，從八十九年七月一日起，中華民
    國之貨幣即為新臺幣（中央銀行法第十三條第一項、中央銀行發行新臺幣辦法第
    一、二、六條），不得偽造、變造、故意毀損，亦不得仿造或販賣、公開陳列其
    仿造品；其硬幣並不得意圖營利予以銷毀。違者，依妨害國幣及其他有關規定處
    罰（中央銀行發行新臺幣辦法第五條第一項）。然本件被告圖供行使而收集偽造
    新臺幣之行為，於妨害國幣懲治條例中並無處罰明文，自應回歸適用刑法第十二
    章關於偽造貨幣罪之規定。而所謂貨幣，原指凡本於貨幣發行權，由政府機關發
    行，強制流通於全國之錢幣，其製作之材質，不論為金、銀、銅、鋅、鎳等之金
    屬貨幣，或紙質貨幣，均包括在內；惟因刑法於貨幣外，並以紙幣為其行為之客
    體，故解釋上，此處之貨幣，當僅指紙質貨幣以外之金屬貨幣，即俗稱之硬幣（
    最高法院六十三年台上字第二一九四號判例參照）；至所謂通用紙幣，則係指政
    府發行有強制通行力之紙質幣券而言（最高法院十九年上字第一二五一號判例參
    照）。
三、核被告所為，係犯刑法第一百九十六條第一項之罪。被告前於八十八年間因違反
    毒品危害防制條例案件，經原審法院判處有期徒刑三月確定，於九十年十一月二
    十七日執行完畢，有其前案紀錄表在卷可稽，其五年內再犯本件有期徒刑以上之
    罪，為累犯，依法加重其刑。查偽造之紙幣對國家之金融秩序危害甚大，其足以
    破壞人民對於通用紙幣之信賴，人民於交易時，因恐收受偽造之紙幣，而於收受
    時即需耗費心力查證其所收受之紙幣是否為偽造者，人民因不信任其所受收之紙
    幣，即可能因此而不願交易，其結果殊有礙交易之進行，影響非小。被告正值青
    壯之年，其不思以正當方法獲得報酬，乃欲以此方式獲取不法利益，心態實非可
    取。原審依刑法第一百九十六條第一項、第四十七條、第二百條，罰金罰鍰提高
    標準條第一條前段規定，審酌上情，並審酌被告犯罪動機、手法、本件因尚未行
    使即被查獲及被告犯罪後態度等一切情狀，論處被告乙○○意圖供行使之用而收
    集偽造之通用紙幣罪，以累犯量處有期徒刑年月，並諭知扣案面額新台幣一
    千元鈔四張（編號為ＦＬ０六六一九一ＹＤ、ＦＬ一五六一九一ＹＤ、ＦＬ六九
    六一九八ＹＤ、ＬＸ六五七六九一ＥＵ各一張），係屬偽造之通用紙幣，依刑第
    二百條不問屬於犯人與否均沒收之規定，予以宣告沒收之。經核原審判決認事用
    法，並無不合，量刑亦稱妥適。被告上訴意旨，猶執前詞，否認犯罪，為無理由
    ，應予駁回。
據上論斷，應依刑事訴訟法第三百六十八條，判決如主文。
本案經檢察官郭啟東到庭執行職務。
中　　　華　　　民　　　國　　九十三　　年　　　一　　　月　 　二十 　　日
                              臺灣高等法院刑事第九庭
                                    審判長法　官  李  文  成
                                          法　官  周  盈  文
                                          法　官  官  有  明
右正本證明與原本無異。
如不服本判決應於收受送達後十日內向本院提出上訴書狀，其未敘述上訴之理由者並
得於提起上訴後十日內向本院補提理由書（均須按他造當事人之人數附繕本）。
                                          書記官  林  蓓  瑜
中　　　華　　　民　　　國　　九十三　　年　　　一　　　月　　 二十 　　日
附錄：本案論罪科刑法條全文
中華民國刑法第一百九十六條
 (行使收集或交付偽造變造通貨、幣券罪)
行使偽造、變造之通用貨幣、紙幣、銀行券，或意圖供行使之用而收集或交付於人者
，處三年以上十年以下有期徒刑，得併科五千元以下罰金。
收受後方知為偽造、變造之通用貨幣、紙幣、銀行券而仍行使，或意圖供行使之用而
交付於人者，處五百元以下罰金。
第一項之未遂犯罰之。
中華民國刑法第二百條
 (沒收物之特例)
偽造、變造之通用貨幣、紙幣、銀行券，減損分量之通用貨幣及前條之器械原料，不
問屬於犯人與否，沒收之。
